臺灣板橋地方法院刑事判決　　　　　　　 96年度訴字第471號
公　訴　人　臺灣板橋地方法院檢察署檢察官
被　　　告　甲○○
上列被告因違反毒品危害防制條例案件，經檢察官提起公訴（九
十五年度毒偵字第三○九號）及移送併辦（九十六年度毒偵字第
一一○一號），被告就被訴事實為有罪陳述，本院改行簡式審判
程序審理，判決如下：
    主  文
甲○○施用第一級毒品，累犯，處有期徒刑拾月。扣案之第一級
毒品海洛因（毒品驗餘淨重零點壹貳公克），沒收銷燬之；扣案
之毒品外包裝袋壹個、注射針筒貳支及橡膠管壹條，均沒收之。
    事  實
一、甲○○前於民國九十年十一月間因施用毒品案件，經本院以
    九十年度毒聲字第四五三七號裁定，送觀察勒戒後，因有繼
    續施用毒品傾向，經本院再以九十一年度毒聲字第九二三號
    裁定施以強制戒治，於九十二年三月二十日交付保護管束期
    滿，經臺灣板橋地方法院檢察署檢察官於九十二年五月八日
    以九十二年度戒毒偵字第一三九號為不起訴處分在案。又於
    九十二年七月間因施用毒品案件，經本院以九十二年毒聲字
    第三○八九號裁定送強制戒治，執行至九十三年一月九日因
    毒品危害防制條例修法而出監，同案經本院以九十二年度簡
    字第三二八二號判決判處有期徒刑五月確定，至九十三年六
    月十四日縮刑期滿執行完畢；復於九十四年四月間因施用毒
    品案件，經臺灣桃園地方法院以九十三年訴字第二○八三號
    判決判處有期徒刑七月確定，與其在同年九月間所犯贓物案
    件，經本院以九十四年度簡字第五一二三號判決判處有期徒
    刑三月確定之案件，接續執行至九十五年七月九日縮刑期滿
    而執行完畢。詎仍不知悛悔，基於施用第一級毒品海洛因之
    犯意，於上開強制戒治處分執行完畢後五年內之，自九十五
    年十二月二十六日下午某時起至九十六年一月二十八日下午
    某時止，在其位於臺北縣新莊市○○街六十七巷四之二號住
    處內，以注射針筒施打之方式，約以每二至三日施用一次之
    頻率，反覆施用海洛因多次。嗣分別於九十五月十二月二十
    七日下午五時十分許，在臺北縣新莊市○○路一八六巷旁「
    四維公園」內為警查獲，再於九十六年一月二十九日下午五
    時三十分許，在上址住處為警查獲，並扣得其所有供施用毒
    品所用之海洛因一包（毒品驗餘淨重○．一二公克）、注射
    針筒二支及橡膠管一條等物，始悉上情。
二、案經臺北縣政府警察局新莊分局移送臺灣板橋地方法院檢察
    署檢察官偵查起訴及移送併辦，本院改行簡式審判程序審理
    。
    理  由
一、訊據被告甲○○對於在上揭時、地施用海洛因之犯行坦承不
    諱。被告為警查獲時所採之尿液，經以ＥＩＡ酵素免疫分析
    法初驗、ＧＣ／ＭＳ氣相層析質譜儀法確認複驗後，均呈鴉
    片類之陽性反應，此有臺灣檢驗科技股份有限公司九十六年
    一月十七日、二月十四日濫用藥物尿液檢驗報告書各一紙在
    卷足稽（見九十六年度毒偵字第三○九號卷第四十四頁、九
    十六年度毒偵字第一一○一號卷第三十六頁）。扣案之白色
    粉末經鑑定結果含有第一級毒品海洛因成分，驗餘淨重○．
    一二公克，此有卷附法務部調查局九十六年一月二十二日調
    科壹字第○九六二三○○六五五○號鑑定書足稽，並有扣案
    之注射針筒二支及橡膠管一條等物足資佐證。被告曾於九十
    年十一月間因施用毒品案件，經本院以九十年度毒聲字第四
    五三七號裁定，送觀察勒戒後，因有繼續施用毒品傾向，經
    本院再以九十一年度毒聲字第九二三號裁定施以強制戒治，
    於九十二年三月二十日交付保護管束期滿，經臺灣板橋地方
    法院檢察署檢察官於九十二年五月八日以九十二年度戒毒偵
    字第一三九號為不起訴處分在案，此有臺灣高等法院被告前
    案紀錄表、在監在押全國紀錄表及裁定書各一份附卷足考。
    被告於強制戒治執行完畢釋放後之五年內，再犯本件施用毒
    品罪，於毒品危害防制條例第二十三條第二項有關起訴之規
    定相合。其出於自由意志之自白與事實相符，事證明確，犯
    行堪以認定，應依法論科。
二、核被告所為，係犯毒品危害防制條例第十條第一項施用第一
    級毒品罪。其施用前後持有海洛因之行為為施用毒品之當然
    手段行為，不另論罪。按刑法修正條文於九十四年二月二日
    經總統公布，並自九十五年七月一日起施行，其中原刑法第
    五十六條之連續犯規定業經刪除，即修正後之刑法已無連續
    犯得論以裁判上一罪之情形，參照該修正條文之立法理由，
    即修正條文說明謂「至連續犯廢除後，對於部分習慣犯，例
    如竊盜、吸毒等犯罪，是否會因適用數罪併罰而使刑罰過重
    產生不合理之現象一節，在實務上應可參考德、日等國之經
    驗，委由學界及實務以補充解釋之方式，發展接續犯之概念
    ，對於合乎『接續犯』或『包括的一罪』之情形，認為構成
    單一之犯罪，以限縮數罪併罰之範圍，用以解決上述問題。
    」等語，則考上揭修法及毒品危害防制條例之立法意旨，係
    認施用毒品者，多具有「成癮性」，故先以觀察、勒戒或強
    制戒治等保安處分遮斷其毒癮，如仍無效，始以刑罰追訴處
    罰。故施用毒品罪，本即預定其有反覆實行施用毒品之性質
    ，其若基於概括之決意，於密切之時、地反覆延續實行施用
    毒品犯罪，依社會一般客觀上之觀察，認論以一罪為適當時
    ，似非不可以集合犯處理，祇論以包括之一罪。從而，本件
    被告多次施用海洛因之行為，均係基於概括之決意，於密切
    之時、地反覆延續實行，應屬集合犯行為，自仍應論以一罪
    （同此見解者，參張淳淙，「從刑法修正論行為之罪數」，
    刊載於司法周刊一二八六期司法文選別冊；林鈺雄，「跨連
    新舊法之施用毒品行為─兼論行為單數與集合犯、接續犯概
    念之比較」，刊載於臺灣本土法學雜誌，第八十四期，頁一
    四一以下）。起訴書就被告自九十五年十二月二十六日下午
    某時起施用毒品後至九十六年一月二十八日下午之期間內所
    施用毒品之犯行並未載明，惟此部分犯行，與業經起訴經本
    院判決有罪之事實為實質一上罪，為起訴效力所及，並經檢
    察官移送併辦，本院自應併予審究。被告曾於九十二年七月
    間因施用毒品案件，經本院以九十二年毒聲字第三○八九號
    裁定送強制戒治，執行至九十三年一月九日因毒品危害防制
    條例修法而出監，同案經本院以九十二年度簡字第三二八二
    號判決判處有期徒刑五月確定，至九十三年六月十四日縮刑
    期滿執行完畢；復於九十四年四月間因施用毒品案件，經臺
    灣桃園地方法院以九十三年訴字第二○八三號判決判處有期
    徒刑七月確定，與其在同年九月間所犯贓物案件，經本院以
    九十四年度簡字第五一二三號判決判處有期徒刑三月確定之
    案件，接續執行至九十五年七月九日縮刑期滿而執行完畢，
    此有臺灣高等法院被告前案紀錄表一份在卷可稽，被告於五
    年以內，故意再犯本件最重本刑為有期徒刑以上之罪，應依
    刑法第四十七條第一項之規定，論以累犯，並加重其刑。爰
    審酌被告屢次施用毒品而不思悔改，品行不端，意志力薄弱
    ，其施用毒品經強制戒治後，仍無法斷絕施用毒品惡習，若
    非將其處以較長之刑期，與社會上毒品來源隔離，使其能深
    自反省，斷絕與毒品之接觸，不足以助其戒絕用毒惡習，並
    懲所犯及被告犯罪後對於施用毒品之犯行，已經坦承，態度
    良好等一切情狀，量處如主文所示之刑。末查，扣案之第一
    級毒品海洛因，驗餘淨重○．一二公克，為查獲之毒品，不
    問屬於犯人與否，應依毒品危害防制條例第十八條第一項前
    段之規定，沒收銷燬之；至扣案之上揭毒品外包裝袋一個、
    注射針筒二支及橡膠管一條等物，則係被告所有供施用毒品
    所用之物，業據被告於本院審理時供承在卷，爰依刑法第三
    十八條第一項第二款之規定，沒收之。
據上論斷，應依刑事訴訟法第二百七十三條之一第一項、第二百
九十九條第一項前段，毒品危害防制條例第十條第一項、第十八
條第一項前段，刑法第十一條前段、第四十七條第一項、第三十
八條第一項第二款，判決如主文。
本案經檢察官朱立豪到庭執行職務
中　　華　　民　　國　　96　　年　　4 　　月　　13　　日
                  臺灣板橋地方法院刑事第十八庭
                              法　官 王綽光
以上正本證明與原本無異
如不服本判決應於送達後10日內向本院提出上訴狀
                              書記官 許清秋
中　　華　　民　　國　　96　　年　　4 　　月　　16　　日
附錄論罪科刑法條全文：
毒品危害防制條例第十條
施用第一級毒品者，處六月以上五年以下有期徒刑。
施用第二級毒品者，處三年以下有期徒刑。
